【裁判字號】    89,易,1881
【裁判日期】    890922
【裁判案由】    家庭暴力防治法等
【裁判全文】
臺灣板橋地方法院刑事判決                        八十九年度易字第一八八一號
    公  訴  人  臺灣板橋地方法院檢察署檢察官
    被      告  甲○○
右列被告因違反家庭暴力防治法等案件，經檢察官提起公訴〔八十九年度偵字第五三
二六號、八十九年度偵字第五七一四號〕，本院判決如左：
    主  文
甲○○傷害直系血親尊親屬之身體，處有期徒刑壹年陸月。
    事  實
壹、甲○○係乙○○、丙○○之子，為家庭暴力防治法所定之家庭成員，林某前於民
    國〔下同〕八十八年七月三日，徒手毆打乙○○成傷，經本院於八十八年八月五
    日以八十八年度家護字第四十四號，據家庭暴力防治法第十三條，核發民事通常
    保護令，禁止甲○○對乙○○實施身體上或精神上不法侵害行為，上開裁定於八
    十八年八月十一日送達被告。甲○○於八十九年一月七日下午四時三十分許，在
    臺北縣樹林市○○街○段三０三巷十八號，因細故與乙○○生爭執，竟基於違反
    上開民事通常保護令暨傷害直系血親尊親屬之犯意，先以徒手毆打、拖行乙○○
    ，並於上址廚房內持「菜刀」抵住乙○○「脖子」將乙○○割傷，致乙○○受有
    頭部外傷合併左側臉頰挫傷、頸部多處割傷〔貳處各約陸公分〕、胸部挫傷等傷
    害，違反本院上開裁定。
貳、案經乙○○訴由臺北縣警察局樹林分局報請臺灣板橋地方法院檢察署檢察官偵查
    起訴。
    理  由
壹、訊據被告甲○○，供稱：「八十八年的保護令，我沒有收到，案發日我有喝酒。
    我跟我媽媽有爭執，我沒有拿刀。有可能用手抓到我媽媽〔乙○○〕的脖子。」
    、「我沒有打我媽媽。」、「派出所在我門口貼〔保護令〕，我就沒有回家。我
    沒有說要加害我父母的生命」、「他〔乙○○〕要那樣說，我也沒有辦法。他會
    加油添醋。」、「刀子如何割傷，我也不知道，我當時有看到的痕跡應是抓傷的
    痕跡。」、「希望法官相信我的話。」、「我有拉我媽媽，沒有打我媽媽，也沒
    有拿刀割我媽媽。」、「我沒有說判我有罪，要殺我父母親。希望判我有罪，看
    我父母是否有受傷害。」〔參見本院八十九年九月二十日審判筆錄〕、「我當天
    沒有毆打我父母，我有拉他們的衣領而已，我因我阿嬤死亡，我爸爸居燃〔然〕
    放鞭炮，所以我有質問我爸爸，我本來要我叔叔出面，我後來有收到派出所的單
    子，要我不能進入該屋〔指被害人乙○○住所〕，我就沒有駐〔住〕該屋了」、
    「我是八十九年六月二十日回家時，才看到柑園派出所的通知要我不能靠我父母
    ，通知是貼在門上。」〔參見本院八十九年七月二十日訊問筆錄〕等。查：
    一、右揭事實，業據被害人乙○○於警訊及偵、審中指訴歷歷，核與證人即被告
        之父丙○○於警訊及偵、審中證述情節相符，並有載明如事實欄所示傷勢之
        診斷證明書〔附偵卷第七頁〕、本院八十八年度家護字第四十四號民事通常
        保護令影本〔附偵卷第十二頁〕、被告之戶籍謄本〔附本院卷〕等足資佐證
        ，並經調閱本院八十八年度家護字第四十四號民事卷核閱無訛。
    二、查本院八十八年度家護字第四十四號民事裁定，固以「臺北縣樹林鎮○○街
        五七之二八號」為被告甲○○之送達處所，嗣於「八十八年八月十一日」送
        達〔寄存送達〕，有送達證書足佐〔附八十八年度家護字第四十四號二九頁
        〕，上開處所係於「八十九年一月一日」改編為「臺北縣樹林市○○街○段
        三七八巷十七號」，被告即住上址，有被告之戶籍謄本附本院卷足佐，本院
        上開裁定以「臺北縣樹林鎮○○街五七之二八號」為被告甲○○之送達處所
        ，自無不合，爰認上開裁定業於八十八年八月十一日送達被告甲○○。
    三、查告訴人乙○○於警訊時訴稱：「是我大兒子甲○○毆打我」、「在八十九
        年元月七日十六時三十分，在樹林市○○街○段三０三巷十八號自宅內，當
        時我本人由外返回家，而我兒子甲○○也剛好由外進來，他〔甲○○〕一看
        到我就出手把我拉住，並毆打我。」、「〔甲○○〕有〔拿兇器〕，持家中
        菜刀，.. 」〔參見偵卷第五頁反面〕、「.. 被告在廚房拿菜刀抵住我脖子
        ，.. 」〔參見偵卷第十九頁正面〕、「.. 他有用拳頭打我胸部，打得瘀血
        。」、「頸部的傷是被告拿刀子〔指菜刀〕劃到的，臉上的傷、頭部的傷，
        是被告拖著我走時，不知如何弄傷得〔的〕，但這些傷的確是我兒子〔被告
        〕把我弄傷的。」〔參見本院八十九年八月三十日訊問筆錄〕，與證人即被
        告之父親丙○○證稱：「.. 〔被告〕.. 衝向乙○○與其拉扯並毆打乙○○
        ，且拉乙○○進廚房，並拿菜刀架在她〔乙○○〕脖子上。」〔參見偵卷第
        八頁正面〕、「.. 被告又將乙○○拖至廚房，我有看到被告拿了菜刀架在
        林〔淑婉〕的脖子上並『割傷她〔乙○○〕』」〔參見偵卷第十八頁反面〕
        等情，互核相符，並有載明如事實欄所示傷勢之診斷證明書足參，堪認被告
        確有事實欄所示犯行，被告執前情置辯，未便遽信。
    四、本件事證明確，被告之右開犯行，堪予認定。
貳、核被告甲○○所為，係犯家庭暴力防治法第五十條第一款之違反保護令罪、刑法
    第二百八十條、第二百七十七條第一項之傷害直系血親尊親屬罪。其以一行為觸
    犯違反保護令罪、傷害直系血親尊親屬罪，依想像競合犯之規定，從一重之傷害
    直系血親尊親屬罪處斷。爰審酌被告犯罪之動機、目的、手段、對家庭和諧之危
    害，悖孝道對生、養之親娘持刀相傷、將親娘拖行，其摧殘人倫至深且鉅，非予
    嚴懲不足震聾發瞶暨其犯罪後態度等一切情狀，量處如主文所示之刑。
據上論斷，應依刑事訴訟法第二百九十九條第一項前段，家庭暴力防治法第五十條第
一款，刑法第十一條前段、第二百八十條、第二百七十七條第一項、第五十五條，罰
金罰鍰提高標準條例第一條前段，判決如主文。
本案經檢察官林宏松到庭執行職務。
中      華      民      國      八十九      年     九     月   二十二   日
                                      臺灣板橋地方法院刑事第五庭
                                          法  官  陳  福  來
右正本證明與原本無異。
如不服本判決應於送達後十日內向本院提出上訴狀。
                                          書記官  陳  春  銘
中      華      民      國      八十九      年     九     月   二十六   日
附錄本案論罪科刑法條全文：
家庭暴力防治法第五十條
違反法院依第十三條、第十五條所為之下列裁定者，為本法所稱之違反保護令罪，處
三年以下有期徒刑、拘役或科或併科新台幣十萬元以下罰金︰
一、禁止實施家庭暴力行為。
二、禁止直接或間接騷擾、接觸、通話或其他連絡行為。
三、命遷出住居所。
四、遠離住居所、工作場所、學校或其他特定場所。
五、命完成加害人處遇計畫：戒癮治療、精神治療、心理輔導或其他治療、輔導。
刑法第二百七十七條：
傷害人之身體或健康者，處三年以下有期徒刑、拘役或一千元以下罰金。
犯前項之罪因而致人於死者，處無期徒刑或七年以上有期徒刑；致重傷者，處三年以
上十年以下有期徒刑。
刑法第二百八十條：
對於直系血親尊親屬，犯第二百七十七條或第二百七十八條之罪者，加重其刑至二分
之一。


司法院資訊處製作；財團法人民間司法改革基金會備份。
